【裁判字號】    92,簡,62
【裁判日期】    920731
【裁判案由】    就業服務法
【裁判全文】
臺中高等行政法院判決                                九十二年度簡字第六二號
    原      告  甲○○
    被      告  彰化縣政府
    代  表  人  乙○○
右當事人間因就業服務法事件，原告不服行政院勞工委員會中華民國九十二年三月十
三日勞訴字第○九一○○六四五八七號訴願決定，提起行政訴訟。本院判決如左︰
    主  文
原告之訴駁回。
訴訟費用由原告負擔。
    事  實
壹、事實概要：
    緣原告依法所聘僱之印尼籍監護工SLAMET ENI HARTATIK（以下簡稱Ｓ君，女性
    、護照號碼：AB733835，受監護對象：鐘戊坤），原經核准於彰化縣北斗鎮地○
    路十七號從事家庭監護工作，惟原告擅自指派上揭外國人於同址原告所經營之「
    北斗老人安養中心」內，從事幫老人洗澡、換尿布等工作，案經彰化縣警察局北
    斗分局於民國（以下同）九十一年八月十六日查獲，並以九十一年八月二十日北
    警外字第○九一○○二七三二○○號函，移由被告審查屬實，乃於九十一年十月
    十五日以府勞就字第○九一○一八七七九八三號罰鍰處分書，以違反就業服務法
    第五十七條第三款「指派所聘僱之外國人從事許可以外之工作」，依同法第六十
    八條第一項規定處罰鍰新臺幣三萬元整，原告不服，提起訴願，仍遭駁回，遂提
    起本件行政訴訟。
貳、兩造之陳述及爭點：
一、原告部分：
  (一)聲明：
    訴願決定及原處分均撤銷。
  (二)陳述：
    1.印尼外國人SLAMET ENI HARTATIK（護照號碼：AB733835）、SURYANI WIJI（
      護照號碼：AD0000000）、CASIYEM（護照號碼：AE590851）、BASIRAN（護照
      號碼：AE726563）等人他們是依法申請的外勞，均提出合法許可工作證明，何
      來「非法外勞」之謂？他們在合法工作場所，從事照顧他們主人分內應盡的義
      務，並未從事院外工作，照顧他們的主人是他們的責任，何來非法之有？從事
      院內掃地清潔工作，法並無明文禁止，院內互相協助幫忙乃是常態。
    2.警方查獲當日Ｓ君係休假當中，係到場之警員叫其代其餘外勞完成工作始加入
      工作，又勞動基準法亦有不休假獎金之明文，也許是Ｓ君不休假願協助他人工
      作之原因。且Ｓ君亦稱伊係自願幫助北斗老人安養中心內之室友工作，並非原
      告令伊從事許可以外之工作。
二、被告部分：
  (一)聲明：
    1.原告之訴駁回。
    2.訴訟費用由原告負擔。
  (二)陳述：
    1.按「為保障國民工作權，聘僱外國工作，不得妨礙本國人之就業機會、勞動條
      件、國民經濟發展及社會安定。」「雇主聘僱外國人不得有下列情事：三、指
      派所聘僱之外國人從事許可以外之工作。」「違反‧‧‧第五十七條第三款‧
      ‧‧規定者，處新臺幣三萬元以上十五萬元以下罰鍰。」分別為就業服務法第
      四十二條、第五十七條第三款及第六十八條第一項所明定。又「按家庭監護工
      之開放引進，主要幫助有重度殘障、癱瘓中風或重大病患之家庭『照顧此類親
      屬』，即其監護範圍主要係在『照顧』重病受監護人，若為照顧重病受監護人
      所必須之相關生活照料工作，例如：為受監護人在許可工作地點調理膳食、餵
      食受監護人、洗滌衣物、清潔環境等不涉及營利性質者，自可視為原許可監護
      工作之範圍。」「‧‧‧三、本法第五十七條第三款『雇主指派所聘僱之外國
      人從事許可以外之工作』１、(1)本款之雇主係指名義上之雇主。且在雇主明示
      或默示下，居於代雇主行使對外勞管理監督地位之人，所為指派外勞從事許可
      以外工作之行為，亦視為雇主之指派行為。(2)除積極的指派行為外，亦包括在
      『明知或可得而知』之情形下，消極容認之行為。」復分別為行政院勞工委員
      會八十八年八月二日八十八職外字第七一０一四０號函及九十一年七月二十四
      日勞職外字第０九一０二０五０七八號令所釋明。
    2.查本案原告依法聘僱之印尼籍外國人SLAMET ENI HARTATIK，原經行政院勞工
      委員會核准於彰化縣北斗鎮地○路十七號從事家庭監護工工作，惟彰化縣警察
      局北斗分局卻於九十一年八月十六日在同址原告所經營之「北斗老人安養中心
      」當場查獲該Ｓ君從事許可以外之工作，該分局遂於九十一年八月二十日北警
      外字第０九一００二七三二０∣０號函移由被告核處，被告審查原告違反情節
      符合就業服務法第五十七條第三款規定之構成要件，依同法第六十八條第一項
      予以罰鍰新臺幣三萬元整，揆諸前揭規定及函釋，於法並無不合。
    3.原告訴稱‧‧‧他們是合法勞工，在工作場所工作做他們應做工作，掃地等工
      作，自非從事許可以外之工作。因法律並無明定非法云云。惟稽之首揭偵訊筆
      錄所載，外勞Ｓ君坦承略以：「於民國九十一年八月十日十時二十分為警查獲
      。我的監護對象是甲○○的父親（經查為鐘戊坤）」，「我的監護對象今天不
      在家，已出去三天，我不知道他去那裡」，「平時在養護中心照顧養護中心內
      的老人洗澡、吃飯。警方到達時我為其他老人洗好澡，扶她上床為她鋪尿布」
      ，「是我自願幫忙的，老闆說如果我勤勞點就要發給我二千元加班費」，「是
      老闆甲○○拿給我加班費的，加班時均做掃地、洗衣服之工作。」原告陳稱略
      以：「其中SLAMET ENI HARTARTIK是我所聘僱，其餘三人並不是我所聘僱」，
      「當時我人在現場，我父親鐘戊坤當時在我弟弟家中，我並不知道其（指Ｓ君
      ）為何幫其他老人換洗工作」，「如外勞工作認真我會付給獎勵金，我沒有付
      給額外工資，外勞所稱之新台幣二千元是其所加班費用。」綜上，本件外勞從
      事許可以外工作既經外勞及原告於偵訊筆錄中坦承不諱，且經彰化縣警察局北
      斗分局當場查獲，復依現場查獲照片影本，外勞正在從事協助安養中心老人就
      寢之工作，違規事實洵堪認定。
    4.復查，就業服務法禁止所聘僱之外國人從事申請許可之工作，旨在保障國民工
      作權、維持社會秩序而避免妨礙本國人之就業機會、勞動條件、國民經濟發展
      及社會安定。故立法採申請許可制，就申請者之資格條件與外國人之工作類別
      、項目、人數、期間及工作地點均列為須經許可內容，並課雇主監督與管理外
      國人之義務與責任，此揆諸本法第四十二條之規定亦明。原告既以家庭監護工
      之名義申請該名外國人，更當知其性質與目的係協助有重度殘障、癱瘓中風或
      重大病患親屬之家庭照顧此類親屬，非可任意調派從事照顧病患以外涉及營利
      性質之工作。依前揭行政院勞工委員會九十一年七月二十四日令，雇主指派所
      聘僱之外國人從事許可以外之工作，除積極的指派行為外，亦包括『明知或可
      得而知』之情形下，消極容認之行為，則本件原告雖謂「我並未指派所聘僱之
      外國人從事許可以外之工作，不知道其為何幫其他老人換洗工作。」惟其消極
      容認之行為，亦該當就業服務法第五十七條第三款「指派所聘僱之外國人從事
      許可以外之工作」之規定。
    5.綜上，原告主張無理由，請判決如被告之聲明。
    理  由
一、按「為保障國民工作權，聘僱外國工作，不得妨礙本國人之就業機會、勞動條件
    、國民經濟發展及社會安定。」「雇主聘僱外國人不得有下列情事：三、指派所
    聘僱之外國人從事許可以外之工作。」「違反‧‧‧第五十七條第三款‧‧‧規
    定者，處新臺幣三萬元以上十五萬元以下罰鍰。」分別為就業服務法第四十二條
    、第五十七條第三款及第六十八條第一項所明定。又「按家庭監護工之開放引進
    ，主要幫助有重度殘障、癱瘓中風或重大病患之家庭『照顧此類親屬』，即其監
    護範圍主要係在『照顧』重病受監護人，若為照顧重病受監護人所必須之相關生
    活照料工作，例如：為受監護人在許可工作地點調理膳食、餵食受監護人、洗滌
    衣物、清潔環境等不涉及營利性質者，自可視為原許可監護工作之範圍。」「‧
    ‧‧三、本法第五十七條第三款『雇主指派所聘僱之外國人從事許可以外之工作
    』１、(1)本款之雇主係指名義上之雇主。且在雇主明示或默示下，居於代雇主行
    使對外勞管理監督地位之人，所為指派外勞從事許可以外工作之行為，亦視為雇
    主之指派行為。(2)除積極的指派行為外，亦包括在『明知或可得而知』之情形下
    ，消極容認之行為。」復分別為行政院勞工委員會八十八年八月二日八十八職外
    字第七一０一四０號函及九十一年七月二十四日勞職外字第０九一０二０五０七
    八號令所明釋，上開函釋核與相關法令並無違背本件自得予以援用。
二、本件原告聘僱之印尼籍外國人SLAMET ENI HARTATIK，原經行政院勞工委員會核
    准於彰化縣北斗鎮地○路十七號從事家庭監護工工作，照顧原告之父鐘戊坤，卻
    在同址原告所經營之「北斗老人安養中心」從事許可以外之工作，案經彰化縣警
    察局北斗分局於九十一年八月十六日當場查獲，並有Ｓ君外僑居留證、外僑口卡
    列印單、當場拍攝之Ｓ君照顧其他老人之照片、Ｓ君及原告之偵訊筆錄影本附原
    處分卷可稽，被告依就業服務法第五十七條第三款、第六十八條第一項規定處以
    罰鍰三萬元，揆諸前揭規定及函釋，於法並無不合。
三、原告雖主張：Ｓ君係合法申請之勞工，伊於老人安養中心照顧原告之父鐘戊坤、
    掃地清潔，並與其他中心之室友互相協助，均係其份內應做之工作，並非從事許
    可以外之工作，法律亦未明文禁止上開行為，警方查獲當日Ｓ君係休假當中，係
    到場之警員叫伊代其餘外勞完成工作，伊始加入工作，又勞動基準法亦有不休假
    獎金之明文，也許是Ｓ君不休假願協助他人工作之原因，且Ｓ君亦稱伊係自願幫
    助北斗老人安養中心內之室友工作，並非原告令伊從事許可以外之工作云云。惟
    查：
    (一)Ｓ君九十一年八月十六日於北斗分局北斗分局接受調查時坦承：伊獲許可從事
      監護鐘戊坤（甲○○之父）之工件，然伊平時尚在原告所經營之私立北斗老人
      養護中心，從事照顧該中心內其他老人之工作，平時加班均從事掃地洗衣服等
      工作，由原告發給加班費二千元，是日警方抵達安養中心時，鐘戊坤已外出三
      日，伊已為其他老人（許水雲）洗好澡、扶她上床並為她鋪尿布等語。又原告
      於同日在同分局之調查筆錄亦坦承：印尼籍外勞Ｓ君是彼所聘僱，用以照顧其
      父鐘戊坤，是日警方查獲時其父在其弟家中，外勞工作認真時，彼會付給二千
      元加班費等語，有偵訊筆錄及Ｓ君為許水雲洗澡及照顧許水雲之照片附本院卷
      可按，是Ｓ君平時即有從事照顧老人安養中心內其他老人之工作，顯有從事許
      可以外工作之事實。
    (二)依Ｓ君警訊所述，伊並非聽從到場之警員之命始加入工作。另原告及Ｓ君警訊
      時均未陳稱Ｓ君於警方查獲當日休假當中，茲空言主張Ｓ君是日休假，顯係事
      後飾卸之詞，不足採信。又勞動基準法僅於第三十九條有「雇主經徵得勞工同
      意於休假日工作者，工資應加倍發給」之規定，並無不休假獎金之規定。且原
      告既稱「Ｓ君不休假願協助他人工作」，則Ｓ君是日即未不休假，此與原告主
      張Ｓ君是日休假乙節亦屬自相矛盾，所述自無足採。
    (三)經查許水雲並非北斗老人安養中心其餘三位外勞照顧監護之對象，有原告及該
      三位外勞SURYANI WIJI、CASIYEM及BASIRAN之警訊筆錄在卷可參，原告主張Ｓ
      君與其他「室友」互相協助，語意不明，如其真意係指Ｓ君與其他外勞互相協
      助之意，亦與事實不符，其此部分主張亦非可取。
    (四)按就業服務法第五十七條第三款「雇主指派所聘僱之外國人從事許可以外之工
      作」，除積極的指派行為外，尚包括在「明知或可得而知」情形下之消極容認
      之行為已如前述，本件警方查獲當時原告亦在場，其對於Ｓ君從事許可以外之
      工作自屬可得而知，則原告主張不知情縱係屬實，仍應構成「指派所聘僱之外
      國人從事許可以外工作」之行為，原告亦不能據此主張免責。
四、綜上所述，本件原告既以家庭監護工之名義申請印尼人Ｓ君照顧其父鐘戊坤，自
    應明瞭其性質與目的係協助有重度殘障、癱瘓中風或重大病患親屬之家庭照顧此
    類親屬之旨，非可任意指派Ｓ君從事照顧病患以外在其經營之老人安養中心從事
    涉及營利性質之工作。本件原告前開主張均無可採，原處分以原告違反就業服務
    法第五十七條第三款之規定，依同法第六十八條第一項規定科處原告罰鍰新臺幣
    三萬元並無違誤，訴願決定予以維持亦無不合，原告訴請撤銷均無理由，應予駁
    回。本件為簡易案件，爰不經言詞辯論逕為判決。
據上論結，本件原告之訴為無理由，依行政訴訟法第二百三十三條第一項、第二百三
十六條、第一百九十五條第一項後段、第九十八條第三項前段，判決如主文。
中    華    民    國    九十二      年      七        月      三十一    日
                 臺 中 高 等 行 政 法 院   第 三 庭
                                         法  官  許  金  釵
右正本證明與原本無異。
如不服本判決，應於判決送達後二十日內，以本訴訟事件所涉及之法律見解具有原則
性者，始得向本院提出上訴狀並表明上訴理由，經最高行政法院許可，否則不得上訴
；如於本判決宣示後送達前提起上訴者，應於判決送達後二十日內補提上訴理由書（
均應依對造人數提出繕本）。提起上訴應預繳送達用雙掛號郵票三九○元（三十四元
及五元郵票各十份)。
中    華    民    國    九十二      年      七        月      三十一    日
                                        法院書記官  蔡逸媚


司法院資訊處製作；財團法人民間司法改革基金會備份。
